【裁判字號】    98,交聲,1946
【裁判日期】    980827
【裁判案由】    聲明異議
【裁判全文】
臺灣高雄地方法院交通事件裁定        98年度交聲字第1946號
原處分機關  高雄市政府交通局
代  表  人  王國材
異  議  人
即受處分人  甲○○
上列異議人即受處分人因違反道路交通管理處罰條例案件，對於
原處分機關即高雄市政府交通局98年6 月11日所為之處分（高市
交裁字第裁32-BD0000000號裁決書）聲明異議，本院裁定如下：
    主  文
原處分撤銷。
    理  由
一、原處分意旨略以：異議人即受處分人甲○○（下稱異議人）
    所有之車牌號碼YXO-249 號輕型機車，於民國97年11月11日
    16時24分許，行經高雄市○○路與廠邊路口時，明知前方交
    岔路口燈光號誌管制為紅燈，仍闖越紅燈，經高雄市政府警
    察局以異議人違反道路交通管理處罰條例第53條第1 項規定
    ，於97年11月26日開立舉發違反道路交通管理事件通知單（
    下稱舉發通知單）逕行舉發，原處分機關認受處分人確有上
    開違規行為，乃於98年6 月11日依據道路交通管理處罰條例
    第53條第1 項之規定，裁處新臺幣（下同）4,500 元之罰鍰
    等語。
二、異議意旨略以：茲因異議人已將上開機車交由女兒李月娥使
    用，本件舉發違規之前揭時地應係李月娥騎乘機車所肇致，
    是上開期間之違規事實，與異議人無關，爰聲明異議等語。
三、按汽車駕駛人之違規行為，經以科學儀器取得證據資料，當
    場不能或不宜攔截製單舉發者，得對汽車所有人逕行舉發處
    罰；逕行舉發，應記明車輛牌照號碼、車型等可資辨明之資
    料，查明汽車所有人姓名或名稱、住址後製單舉發處罰之。
    又「本條例之處罰，受舉發違反道路交通管理事件之受處罰
    人，認為受舉發之違規行為應歸責他人者，應於舉發違反道
    路交通管理事件通知單應到案日期前，檢附相關證據及應歸
    責人相關證明文件，向處罰機關告知應歸責人，處罰機關應
    即另行通知應歸責人到案依法處理。逾期未依規定辦理者，
    仍依本條例各該違反條款規定處罰」，道路交通管理處罰條
    例第7 條之2 及第85條第1 項分別定有明文。次按逕行舉發
    者，應按已查明之資料填註車牌號碼、車輛種類、車主姓名
    及地址，並於通知單上方空白處加註逕行舉發之文字後，由
    舉發機關送達被通知人；又違反道路交通管理事件，行為人
    認為舉發之事實與違規情形相符者，得於接獲通知單後，親
    自或委託他人持該通知單，不經裁決向指定之處所，逕依各
    條款罰鍰最低額繳納結案，違反道路交通管理事件統一裁罰
    基準及處理細則第11條第1 項第4 款、第48條第1 項亦有明
    定。上開規定，無非在使受逕行舉發之違規人或受處分人，
    得以釐清責任歸屬及得以最低處罰標準在期限內自動繳納罰
    款，故舉發機關應先合法送達「舉發違反道路交通管理事件
    通知單」予受處分人，使其知悉應到案日期，嗣處分機關所
    為逕行裁決始為適法。
四、又按處理違反道路交通管理事件，有關文書送達之程序，依
    行政程序法之規定，違反道路交通管理事件統一裁罰基準及
    處理細則第5 條亦有規定。再按送達，於應受送達人之住居
    所、事務所或營業所為之；於應送達處所不獲會晤應受送達
    人時，得將文書付與有辨別事理能力之同居人、受僱人或應
    送達處所之接收郵件人員；應受送達人或其同居人、受僱人
    、接收郵件人員無正當理由拒絕收領文書時，得將文書留置
    於應送達處所，以為送達；又送達不能依前2 條規定為之者
    ，得將文書寄存送達地之地方自治或警察機關，並作送達通
    知書兩份，一份黏貼於應受送達人住居所、事務所、營業所
    或其就業處所門首，另一份交由鄰居轉交或置於該送達處所
    信箱或其他適當位置，以為送達；前項情形，由郵政機關為
    送達者，得將文書寄存於送達地之郵政機關；寄存機關自收
    受寄存文書之日起，應保存3 個月，行政程序法第72條第1
    項前段、第73條第1 項、第3 項、第74條分別定有明文。
五、經查：
  (一)本件異議人於98年6 月23日上開裁決書送達後，於同年7 月
    3 日向本院聲明異議，此有送達證書（見本院卷第29頁）及
    本院收狀日期戳記章在卷可查（見本院卷第3 頁），足認其
    聲明異議係於裁決書送達之翌日起20日內提出，雖異議人雖
    未依道路交通案件處理辦法第13條之規定向原處分機關提出
    異議狀後，再由該機關轉送本院審理，惟該由原處分機關移
    送之規定並非強制規定，且異議人亦已於法定期間內向最後
    審理之機關即本院提出聲明異議，故為訴訟經濟計，異議人
    逕向本院提出聲明異議，程序上自應仍屬適法，合先敘明。
  (二)異議人所有之車牌號碼YXO-249 號重型機車，於97年11月11
    日16時24分許，行經高雄市○○路與廠邊路口時，因闖紅燈
    之違規事由，遭照相採證後，為警於97年11月26日逕行製單
    舉發上開車輛有「闖紅燈（含紅燈左轉、迴轉）」之交通違
    規等情，此有違反道路交通管理事件通知單、採證照片在卷
    可稽（見本院卷第16、17頁），其事實固堪採認。
  (三)惟上開舉發違反道路交通管理事件通知單是否業經合法送達
    異議人，雖經高雄市政府警察局交通警察大隊於98年7 月21
    日高市警交三字第0980023031號函檢送之送達證書所示：上
    開舉發通知單含採證照片於97年12月3 日掛號郵寄違規車輛
    車籍登記地，因無人簽收，乃以該車主地址交寄郵局辦理寄
    存送達程序等情，此有上開函文及高雄市政府警察局交通大
    隊送達證書各1 紙附卷可稽（見本院卷第15、18頁），然觀
    之該送達證書，其上所載受送達人名稱姓名地址為「甲○○
    （即本件異議人）、高雄市苓雅區○○○路140 巷26弄『5
    』號」等語，惟查異議人之戶籍所在地實為「高雄市苓雅區
    ○○○路140 巷26弄『15』號」，此有異議人個人戶籍資料
    查詢結果1 份在卷足考（見本院卷第8 頁），是上開原舉發
    機關係將前揭舉發通知單以掛號郵寄方式寄送至「高雄市苓
    雅區○○○路140 巷26弄『5 』號」之址，則本件舉發通知
    單顯有投送地址錯誤，以致無法送達之情形，故本件舉發單
    位所為之上述寄存送達程序，經核尚難認為妥適。從而，上
    開舉發通知單既未合法送達異議人，且原處分機關復未提出
    其有另行合法通知異議人正確戶籍所在地，使其知悉違規事
    件之證明，足認本件舉發通知單並未踐行合法送達程序。原
    處分機關不察，誤以本件舉發通知單已依規定合法送達，而
    認異議人未依期限到案，並據此對異議人逕行裁處4,500 元
    之罰鍰金額，已侵害異議人另行主張應歸責之人及得以最低
    處罰標準在期限內自動繳納罰款之程序利益，其裁決處分實
    於法未合。
  (四)綜上所述，原處分機關應於舉發通知單合法送達，而當事人
    無正當理由未到案時，始得依上開違反道路交通管理事件統
    一裁罰基準及處理細則之規定對行為人逕行裁決，本件舉發
    通知單既未合法送達於異議人，裁決處分自於法未合，是為
    維護異議人之權益起見，雖異議人所執前詞未論及此，仍應
    認其所為異議，為有理由，應由本院將原處分撤銷，由原舉
    發機關及原處分機關另為適法之處置。
六、據上論斷，依道路交通管理處罰條例第87條第2 項、道路交
    通案件處理辦法第20條前段，裁定如主文。
中    華    民    國    98    年    8     月    27    日
                  交通法庭    法  官  林建鼎
以上正本證明與原本無異。
如不服本裁定，應於送達後5 日內向本院提出抗告狀（須附繕本
）。
中    華    民    國    98    年    8     月    27    日
                              書記官  林秀敏


司法院資訊處製作；財團法人民間司法改革基金會備份。
